臺灣高等法院刑事判決　　　　　　　　　　　　　九十二年度交上易字第五九六號
　　上　訴　人　臺灣板橋地方法院檢察署檢察官
　　被　　　告　甲○○
右上訴人因被告過失傷害案件，不服臺灣板橋地方法院九十一年度交易字第二六九號
，中華民國九十二年十月五日第一審判決（起訴案號：臺灣板橋地方法院檢察署九十
一年度偵字第一四號），提起上訴，本院判決如左：
    主  文
上訴駁回。
    理  由
一、公訴意旨略以︰被告甲○○係營業小客車（起訴書誤載為營業大貨車）之司機，
    為從事駕駛業務之人，於民國（下同）九十年（起訴書誤載為九十一年）九月二
    十日上午七時五十分許，駕駛車牌號碼Ｈ２—８７１號營業小客車，沿台北縣永
    和市○○路行駛，行經永貞路與永利路口時，理應注意車輛行駛時，駕駛人應注
    意車前狀況，隨時採取必要安全措施，而依當時情形，又無不能注意之情形，竟
    疏於注意及此，貿然直行，嗣有乙○○（起訴書誤載為郝文斌）騎乘車號ＵＭＥ
    —４７０號輕機車，由永貞路左轉永利路時，因閃避不及而擦撞之，致乙○○人
    車倒地後，受有左肘、左手、左膝、左踝及右臂擦傷及左踝部挫傷等傷害。案經
    乙○○訴由台北縣政府警察局永和分局報請本署偵辦，因認被告涉犯刑法第二百
    八十四條第二項前段之業務過失傷害罪嫌云云。
二、公訴人認被告甲○○涉有前揭犯行，無非係以告訴人乙○○之指訴、證人戴震台
    之證述，並有道路交通事故調查報告表(一)、(二)，現場照片八幀及診斷證明書乙紙
    在卷可證，為其論罪依據。惟訊之被告甲○○則決詞否認有何業務過失傷害之犯
    行，辯稱：係乙○○違規欲左轉，從慢車道過來撞到伊車，當時伊在內線行駛，
    並無過失等語。
三、按行為非出於故意或過失者，不罰，刑法第十二條定有明文。又，認定不利於被
    告之事實，須依積極證據，苟積極證據不足為不利於被告事實之認定時，即應為
    有利於被告之認定，更不必有何有利之證據。認定犯罪事實所憑之證據，雖不以
    直接證據為限，間接證據亦包括在內，然而無論直接或間接證據，其為訴訟上之
    證明，須於通常一般人均不致有所懷疑，而得確信其為真實之程度，始得據之為
    有罪之認定，倘其證明尚未達到此一程度，而有合理懷疑存在時，事實審復已就
    其心證上理由予以闡述，敘明其如何無從為有罪之確信，因而為無罪之判決，尚
    不得任意指為違法。最高法院三十年度上字第八一六號、七十六年台上字第四九
    八六號亦分別著有判例。經查：
  (一)卷附經被告甲○○、告訴人乙○○簽名確認之道路交通肇因研判表，在肇駛經過
    欄已詳確記載: 「於九十年九月二十日上午七時五十分許，由第一當事人（即被
    告）駕駛營小客車由永貞路直行前進，在永貞路與永利路口，與第二當事人（即
    告訴人）駕駛輕機車，由永貞路欲左轉往永利路方向行駛，不慎與第一當事人發
    生擦撞」云云（見偵查卷第七頁）。另參諸告訴人乙○○在肇事後於警詢時中即
    供陳：我駕駛輕機車ＵＭＥ—４７０號由永貞路欲左轉往永利路方向行駛，與甲
    ○○駕駛營小客Ｈ２—８７１號由永貞路直行，不慎發生擦撞，致倒地手部腳部
    有擦傷云云（見偵查卷宗第四頁背面）；於檢察官偵查時仍供陳：我從永貞路轉
    永利路，我在等紅燈... 是我剛起步等語（見偵查卷第十九頁背面、第三十一頁
    背面）。則本件肇事前，被告駕駛營業小客車由永貞路直行前進，告訴人騎乘輕
    機車，則係由永貞路欲左轉往永利路方向，並已起步行駛，雙方於此際發生擦撞
    ，應可認定。
  (二)告訴人乙○○於檢察官偵查中雖曾指稱：被告就從我後面撞到我，（伊的車子）
    是在前面，我停紅燈在十字路口，我被撞倒後變綠燈云云。然此陳述，核與其在
    警詢中所陳「不慎發生擦撞」乙節，已有不符。再觀諸卷附台北縣政府警察局永
    和分局所檢送肇事現場及車損照片四幀（見偵查卷第九頁、第十頁），肇事後告
    訴人乙○○之機車車頭燈損壞、前擋泥板擦損，而未見其他車體損壞之情形；至
    於，被告甲○○駕駛之營業小客車，則係右前葉子板凹損、右側保險桿外掀；基
    此研判，被告甲○○駕駛之營業小客車與告訴人騎乘之機車接觸之部位，應係在
    營小客車之右前葉子板處。從而，本件肇事時，雙方之車輛應係側面發生擦撞，
    而非被告駕車自後追撞告訴人騎乘之機車，亦可認定。
  (三)告訴人乙○○雖又指稱：我在等紅燈，警察指揮左轉等語。然據證人即當時在場
    指揮交通之員警戴震台於檢察官偵查中具結證稱：（問：九十年九月二十日上午
    七時五十分有無在永貞路和永利路口指揮交通？）有；因路段車流量大，會先指
    揮對向車輛停止後讓本向車先行，但是燈號如何不清楚，機車也可直接左轉；當
    時有聽到「碰」一聲，才轉頭看到發生碰撞，當時我沒有指揮機車左轉；（問：
    有無看到誰撞誰？）沒親眼看到云云（見偵查卷第五十五頁背面）。顯見當時警
    員僅係指揮本向車先行，而無指揮告訴人乙○○騎乘之輕機車左轉之情事；證人
    戴震台之證詞，並不足證明被告駕車有未依警員指揮之違規情事。
  (四)按汽車行駛至交岔路口，應遵守燈光號誌或交通警察之指示，遇有交通警察指揮
    與燈光號誌並用時，以交通警察之指揮為準；轉彎車應暫停讓直行車先行；左轉
    彎時，行至交岔路口中心處左轉；道路交通安全規則第一百零二條第一項第一款
    、第二款、第四款分別明文。本件指揮交通之員警戴震台已結證「當時我沒有指
    揮機車左轉」云云，有如前述；告訴人乙○○在本院審理中又坦承：渠係未到達
    交岔路口中心處即左轉等語（見本院九十三年一月八日審理筆錄）。告訴人騎乘
    機車由永貞路欲左轉往永利路方向行駛，竟未依規定暫停讓被告甲○○駕駛沿永
    貞路前進之直行車先行，又係未到達交岔路口中心處即搶先左轉，以致不慎與被
    告所駕駛汽車發生擦撞，自為肇事之原因。
  (五)次按參與交通行為之一方，遵守交通法規秩序，得信賴同時參與交通行為之對方
    或其他人，亦必會遵守交通法規秩序，不致有違反交通法規秩序之行為發生，因
    此其對於對方或其他人因違反交通法規秩序之行為所導致之危險結果，即無注意
    防免之義務，從而得以免負過失責任，此即所謂「信賴原則」。故汽車駕駛人對
    於不可知之他方違反交通法規秩序行為所導致之危險結果，並無預防之義務，如
    其對於該他方所肇致之危險結果，並無充足時間可採取適當措施以避免交通事故
    危險之發生，期其防免該交通事故危險之發生，即無期待可能性，自難認有過失
    。本案告訴人乙○○騎乘機車由永貞路欲左轉往永利路方向行駛，依道路交通安
    全規則第一百零二條第一項第一款、第二款、第四款之規定，自應遵照交通警員
    之指揮，暫停讓被告甲○○駕駛沿永貞路前進之直行車先行，及行至交岔路口中
    心處左轉；乃其在警員指示可以左轉之前，即擅自起步前行，又未行至交岔路口
    中心處即搶先左轉，以致與直行車之被告相互發生擦撞，此種突然發生之情狀，
    尚非信賴告訴人應會遵守交通規則及遵從警員指揮之被告所能防備；揆諸前揭說
    明，自無公訴人所指「未注意車前狀況」之肇事因素；而難遽以過失刑責相繩。
四、此外，又查無其他積極證據足資認定被告甲○○駕駛車輛有何公訴人所指之過失
    犯行，被告之犯罪尚屬不能證明；原審因之為被告無罪之判決，核無不合。公訴
    人之上訴意旨仍執前詞，以被告未注意車前狀況應有過失云云，指摘決不當，並
    無理由，應予駁回。
據上論斷，應依刑事訴訟法第三百六十八條，判決如主文。
本案經檢察官林炳雄到庭執行職務。
中　　　華　　　民　　　國　　九十三　　　年　　　一　　　月　　二十　　日
                              臺灣高等法院刑事第十二庭
                                  審判長法  官   劉  景  星
                                        法  官   陳  志  洋
                                        法  官   陳  博  志
右正本證明與原本無異。
不得上訴。
                                        書記官   陳  嘉  文
中　　　華　　　民　　　國　　九十三　　年　　　一　　　月　　二十七　　日
    所謂信賴原則乃指實施某種行為之際，倘可認為被害人或第三人亦將採取適當之
    行為，如此種信賴屬於相當，縱因被害人或第三人之不適當行為而發生結果，亦
    不必對其行為之結果負責。易言之，行為人知道他人之錯誤行為可能引起法益之
    侵害，但仍然有權相信他人會為正確之行為，如果因此發生法益之侵害，行為人
    不必對結果負責。
